臺灣高等法院高雄分院刑事判決　　　　100年度上訴字第893號
上　訴　人
即　被　告　張皓盛
上列上訴人因偽造文書等案件，不服臺灣高雄地方法院100 年度
訴字第333 號中華民國100 年4 月21日第一審判決（起訴案號：
臺灣高雄地方法院檢察署99年度偵字第31797 號），提起上訴，
本院判決如下：
    主  文
上訴駁回。
    事  實
一、張皓盛夥同綽號「小一」（姓名蔡景華，音譯）之成年男子
    ，共同基於強制之犯意聯絡，於民國99年9 月30日22時30分
    ，在高雄市○○區○○路與華榮路口，推由「小一」向蔡勝
    雄恫稱：「我們黑白兩道都很吃得開，看你要怎麼辦，你女
    朋友欠我錢，你把車鑰匙拿出來。」等語，致蔡勝雄心生畏
    懼，迫使蔡勝雄交付所騎乘之車牌號碼793-BHW 號機車及鑰
    匙（該機車係蔡勝雄之女友張竹君向春天商務休閒有限公司
    所承租）予張皓盛，而行無義務之事。另張皓盛明知上開車
    牌號碼793-BHW 號機車非其所有，竟基於意圖為自己不法之
    所有及行使偽造文書之犯意，於99年9 月30日，以memeigeg
    e 帳號，在奇摩拍賣網站刊登「自售2008年CUXI100 黑色一
    手車」之廣告，佯稱其欲出售機車，致林昱名不疑有他，旋
    以電話聯絡張皓盛，相約於同年10月1 日17時20分許，在高
    雄市○○路與民族路口見面，張皓盛為取信林昱名，佯稱其
    係賣主「羅語晴」之弟「羅坤飛」，以假名「羅坤飛、羅語
    晴」名義（意指「羅坤飛」代理其姊「羅語晴」去賣機車）
    與林昱名簽立中古汽車買賣（代售）契約書，並在立合約人
    、賣主欄處偽造「羅語晴」之署名及「羅坤飛」指印各1 枚
    ，在契約第一條交付訂金之金額後偽造「羅坤飛」指印1 枚
    ，在甲方（賣方）欄處偽造「羅坤飛」之署名及指印各1 枚
    ，及填寫不實之身分證號碼「Ｚ000000000」、電話「000000
    0000」，偽造該份中古汽車買賣（代售）契約書後交付林昱
    名而行使之，致林昱名陷於錯誤，交付訂金新台幣（下同）
    2 萬7 千元予張皓盛，張皓盛再交付該機車予林昱名，足生
    損害於林昱名、張竹君、「羅語晴」、「羅坤飛」及春天商
    務休閒有限公司。張皓盛取得上開款項後，一再催促林昱名
    交付尾款3 千元，林昱名發覺有異，查詢後發現車牌號碼79
    3-BHW 號機車之車主係春天商務休閒有限公司，始知受騙，
    並報警處理。嗣於同年月3 日19時30分許，張皓盛至高雄縣
    鳳山市（現改制為高雄市鳳山區○○○路「鳳山火車站」，
    欲向林昱名收取尾款3 千元時，為警查獲。
二、案經蔡勝雄、林昱名訴請高雄縣政府（現改制為高雄市政府
    ）警察局鳳山分局報請臺灣高雄地方法院檢察署檢察官偵查
    起訴。
    理  由
甲、程序事項：
    按被告以外之人於審判外之言詞或書面陳述，除法律有規定
    者外，不得作為證據；被告以外之人於審判外之陳述，雖不
    符合同法第159 條之1 至第159 條之4 之規定，但經當事人
    於審判程序同意作為證據，法院審酌該言詞陳述或書面陳述
    作成時之情況，認為適當者，亦得為證據，刑事訴訟法第15
    9 條第1 項及第159 條之5 分別定有明文。本件判決所引用
    被告以外之人於審判外之陳述（包含書面陳述），雖屬傳聞
    證據，惟被告於原審準備程序同意作為證據，本院審酌上開
    證據資料製作時之情況，尚無違法不當之瑕疵，亦認為以之
    作為證據應屬適當，依刑事訴訟法第159 條之5 第1 項規定
    ，應認均有證據能力，合先敘明。
乙、實體事項：
一、上訴人即被告張皓盛經本院傳喚未到庭，惟查，右揭事實業
    據被告於原審審理時之坦承在卷（原審二卷第15-16 頁、第
    21頁）。核與證人即告訴人蔡勝雄於警詢、偵訊中之指證（
    警卷第8-10頁、偵卷第59頁）、證人即告訴人林昱名於警詢
    、偵訊中之指證（警卷第11-13 頁、偵卷第21頁）、證人傅
    士豪於警詢中之陳述（警卷第14-15 頁）、證人張竹君於偵
    訊中之證述（偵卷第51-53 頁）大致相符；並有高雄縣政府
    警察局鳳山分局鳳崗派出所扣押筆錄、扣押物品目錄表、贓
    物認領保管單各1 份（警卷第19-22 頁、第24頁）、中古汽
    車買賣（代售）契約書1 紙（警卷第26頁）、奇摩拍賣網頁
    列印資料2 份（警卷第27-28 頁）、機車照片4 張（警卷第
    29-30 頁）、扣案物品照片2 張（警卷第31頁）、春天商務
    休閒有限公司機車租賃切結書影本1 紙（警卷第32頁）、春
    天商務休閒有限公司營利事業登記證、張竹君簽發之本票、
    793-BHW 號機車行照及機車保險證等影本各1 份（警卷第33
    -35 頁）在卷可憑，被告前開自白核與事實相符，堪可採信
    。
二、按刑法處罰行使偽造私文書罪之主旨，重在保護文書公共之
    信用，非僅保護制作名義人之利益，故所偽造之文書，如足
    以生損害於公眾或他人，其罪即應成立，不問實際上有無制
    作名義人其人，縱令制作文書名義人係屬架空虛造，亦無妨
    於本罪之成立（最高法院31年上字第1505號判例意旨參照）
    。核被告所為，係犯刑法第304 條第1 項強制罪、刑法第21
    6 條、第210 條之行使偽造私文書罪及刑法第339 條第1 項
    詐欺取財罪。被告與綽號「小一」（真實姓名蔡景華，音譯
    ）之成年男子間就上揭強制罪犯行，有犯意之聯絡及行為之
    分擔，為共同正犯。又被告偽造署押（含署名及指印）之行
    為，係偽造私文書之部分行為，而其偽造私文書後持以行使
    ，偽造之低度行為亦為行使之高度行為所吸收，均不另論罪
    。又被告以一行為同時觸犯行使偽造私文書及詐欺取財罪，
    為想像競合犯，應從一重之行使偽造私文書罪論處。被告上
    開所犯2 罪（強制罪、行使偽造私文書罪），犯意各別，行
    為互殊，應分論併罰。再者，中古買賣（代售）契約書立合
    約人、賣主欄處之指印1 枚，係被告以假名「羅坤飛」身分
    所捺指印，檢察官起訴書誤認被告係偽造「羅語晴」之指印
    ，尚有未洽，另被告亦有於中古汽車買賣（代售）契約書契
    約第一條交付訂金之金額後偽造「羅坤飛」指印1 枚，檢察
    官起訴書漏未一併載及，亦有未洽，併予敘明。
三、原審同上之見解，適用刑法第28條、第304 條第1 項、第21
    6 條、第210 條、第339 條第1 項、第55條、第41條第1 項
    前段、第51條第5 款、第219 條，刑法施行法第1 條之1 ，
    ，並審酌被告前有詐欺罪前科之素行（不構成累犯），竟與
    綽號「小一」之成年男子共同以言詞脅迫告訴人蔡勝雄，使
    告訴人蔡勝雄交付機車（含鑰匙）而行無義務之事，另被告
    復為進行機車買賣，以假名對告訴人林昱名施行詐術及行使
    偽造之中古汽車買賣（代售）契約書，足生損害於告訴人林
    昱名等人，所為均非可取。惟念被告犯後已知錯坦承犯行，
    車牌號碼793-BHW 號機車復已由車主領回，造成損害已較輕
    微，兼衡以被告犯罪之動機、目的、手段、智識程度、生活
    狀況及檢察官對本案科刑範圍之意見（強制罪、行使偽造私
    文書分別求處有期徒刑2 月、3 月）等一切情狀，分別就共
    同強制罪部分，判處有期徒刑2 月暨易科罰金以新臺幣1000
    元折算1 日；又就行使偽造私文書罪部分，判處有期徒刑3
    月暨易科罰金以新臺幣1000元折算1 日之標準，並說明扣案
    如附表編號1 、2 所示之偽造署名及指印均依刑法第219 條
    宣告沒收；並定應執行刑為有期徒刑4 月，如易科罰金，以
    新臺幣1000元折算1 日；經核原判決認事用法並未違反經驗
    法則、論理法則，量刑亦稱妥適，被告上訴意旨仍執前詞，
    否認犯行，並無理由，應予駁回。
四、被告經合法傳喚，無正當理由不到庭，爰不待其陳述逕行判
    決。
據上論斷，應依刑事訴訟法第371條、第368條，判決如主文。
本案經檢察官呂建昌到庭執行職務。
中    華    民    國  100     年    7     月    19    日
                  刑事第六庭    審判長法  官  王憲義
                                      法  官  邱永貴
                                      法  官  簡志瑩
以上正本證明與原本無異。
行使偽造私文書罪部分，如不服本判決應於收受本判決後10日內
向本院提出上訴書狀，其未敘述上訴理由者，並得於提起上訴後
10日內向本院補提理由書狀（均須按他造當事人之人數附繕本）
「切勿逕送上級法院」。
強制罪部分，不得上訴。
中    華    民    國  100     年    7     月    19    日
                                      書記官  吳新貞
附錄本判決論罪科刑法條：
中華民國刑法第304條
以強暴、脅迫使人行無義務之事或妨害人行使權利者，處3 年以
下有期徒刑、拘役或3 百元以下罰金。
前項之未遂犯罰之。
中華民國刑法第216條
行使第210 條至第215 條之文書者，依偽造、變造文書或登載不
實事項或使登載不實事項之規定處斷。
中華民國刑法第210條
偽造、變造私文書，足以生損害於公眾或他人者，處5 年以下有
期徒刑。
中華民國刑法第339條第1 項
意圖為自己或第三人不法之所有，以詐術使人將本人或第三人之
物交付者，處 5 年以下有期徒刑、拘役或科或併科 1 千元以下
罰金。
附表
┌───┬──────────────┬───────┐
│編  號│名    稱    及    數    量  │備          註│
├───┼──────────────┼───────┤
│  1   │中古汽車買賣（代售）契約書上│(一)已扣案（見警│
│      │所偽造之「羅語晴」之署名壹枚│  卷第26頁）  │
│      │                            │(二)署名1 枚位於│
│      │                            │  立合約人、賣│
│      │                            │  主欄。      │
├───┼──────────────┼───────┤
│  2   │中古汽車買賣（代售）契約書上│(一)已扣案（見警│
│      │所偽造「羅坤飛」之署名壹枚及│  卷第26頁）。│
│      │指印枚                    │(二)署名1 枚位於│
│      │                            │  甲方（賣方）│
│      │                            │  欄。        │
│      │                            │(三)指印3 枚分別│
│      │                            │  位於(1)立合約│
│      │                            │  人、賣主欄；│
│      │                            │  (2)契約第一條│
│      │                            │  交付定金之金│
│      │                            │  額後；(3)甲方│
│      │                            │  （賣方）欄。│
└───┴──────────────┴───────┘